臺灣高等法院高雄分院刑事判決　　　　94年度交上訴字第17號
上　訴　人　臺灣高雄地方法院檢察署檢察官
被　　　告　甲○○
　　　　　　　　　　（另案在臺灣台中監獄執行中）
上列上訴人因被告公共危險案件，不服臺灣高雄地方法院93年度
交訴字第70號中華民國94年1 月13日第一審判決（起訴案號：臺
灣高雄地方法院檢察署93年度偵字第4929號），提起上訴，本院
判決如下：
    主  文
上訴駁回。
    理  由
一、公訴意旨略以：被告甲○○於民國（下同）93年2 月13日23
    時10分許，駕駛其叔叔謝清湘所有之車牌號碼P0-0283 號自
    用小客車，行經高雄縣鳳山市○○路與保泰路220 巷口處，
    疏未應隨時注意車前狀況而採取必要之安全措施，貿然左轉
    欲駛入保泰路220 巷時，撞擊行駛於南榮路之對向車道、由
    乙○○所騎乘之車牌號碼XKY-459 號機車，造成乙○○因而
    受有前胸、左足踝及右膝挫傷等傷害（過失傷害部分業經撤
    回告訴）。被告明知汽車駕駛人駕駛汽車肇事致人受傷或死
    亡時，應即採取救護或其他必要措施，並向警察機關報告，
    不得駛離。竟仍於肇事後，猶駕車逃逸，因認被告涉犯刑法
    第185 條之4 之駕駛動力交通工具肇事，致人受傷而逃逸罪
    云云。
二、按犯罪事實應依證據認定之，無證據不得認定犯罪事實；又
    被告之自白，不得作為有罪判決之唯一證據，刑事訴訟法第
    154 條第2 項、第156 條第2 項定有明文。又刑事訴訟法上
    所謂認定犯罪事實之證據，係指足以認定被告確有犯罪行為
    之積極證據而言，該項證據自須適合於被告犯罪事實之認定
    ，始得採為斷罪資料。又事實之認定，應憑證據，如未能發
    現相當證據，或證據不足以證明，自不能以推測或擬制之方
    法，以為裁判基礎，最高法院29年上字第3105號及40年台上
    字第86號判例意旨可資參照。
三、本件公訴人認被告甲○○涉犯上揭肇事逃逸之公共危險罪嫌
    ，無非以被告於警詢及偵訊中之自白，告訴人之指訴及驗傷
    診斷證明書，高雄縣政府警察局道路交通事故現場圖、道路
    交通事故調查報告表各1 份及現場照片12幀等為依據。惟訊
    據被告甲○○堅決否認有何上揭公共危險犯行，辯稱：伊叔
    叔謝清湘駕車肇事逃逸後，因尚在假釋中，又無駕照，乃以
    這種案件僅罰金而已，商請伊代為頂替，伊被騙出面承認駕
    車肇事逃逸，事實上伊當時自己有租車使用，不需駕駛謝清
    湘之車輛，本件並非伊駕車肇事等語。
四、經查：
  (一)上開P0-0283 號汽車之車主為謝清湘，有該車行車執照1 份
    可稽（見警卷第21頁），而證人謝清湘於原審審理時證稱：
    P0-0283 號車係我所有，平日停放於高雄市○○街178 號店
    ，不記得被告在93年2 月13日曾向其我借該車等語（見原審
    卷第84頁），且證人即告訴人乙○○迭於警詢及原審審理時
    陳稱：93年2 月13日23時10分許，我騎機車沿高雄縣鳳山市
    ○○路由東向西行駛，行經該路與高雄縣鳳山市○○路220
    巷口時，遭原沿南榮路由西向東行駛而來之P0-0283 號車撞
    及，我被撞倒地時，該車並未停車而逃逸，當時我有抬頭看
    到該車之車牌，但未看到該車駕駛之人等語（見警詢第6 頁
    ，原審卷第77、78頁）。是上開車輛係證人謝清湘所有，平
    日停於謝清湘所開設店前，由謝清湘使用，並非供被告平常
    使用已明。被告平時既未使用該車，則其是否曾於93年2 月
    13 日 向謝清湘借用該車，已非無疑。再被告確自93年1 月
    10起至93年3 月11日，向高雄市○○○路507 號高順租車行
    承租車牌號碼6M-8422 號自用小客車使用之事實，業據證人
    即該車行負責人高建德於本院審理中到庭結證屬實（見本院
    卷第100 、101 頁），並提出租車契約書影本附卷（見本院
    卷第108 至113 頁）足憑，被告所為上開租車供己使用之辯
    詞，與事實相符，堪可採信。是被告於本件肇事時，既已向
    車行承租汽車，且租期達2 月，焉有再於93年2 月13向謝清
    湘借車使用之必要？況被害人乙○○亦未看見車禍當時P0-
    0283號車上之駕駛人，自難僅憑被告在警詢即偵查中之自白
    遽為被告即係本件駕車肇事逃逸之行為人。
  (二)證人即承辦警員林聰明於原審審理時證稱：當時我先從高雄
    縣警察局鳳山分局之電腦查出P0-0283 號車之車籍資料，再
    打電話聯絡車主，請其聯絡駕駛者出面說明，我記得當時是
    在93年2 月14日用鳳山分局之直撥電話（0000000 號、0000
    000 及0000000 號）聯絡，係一位男子接電話，我向其表示
    P0-0283 號車肇事逃逸，請車主與我聯絡，隔天謝清湘就帶
    被告前來交通隊製作警詢等語（見原審卷第113 、114 、11
    7 、118 頁）；再證人即被告之父林清海於原審審理時證稱
    ：我曾在高雄市前鎮區○○○街33號我母親住處，接獲高雄
    縣政府警察局鳳山分局交通隊打來之電話，詢問謝清湘在否
    ，我答稱不在，我係其哥哥，警員表示證人謝清湘撞到人，
    要其至交通隊說明，我就打電話給謝清湘，告知交通隊要叫
    其前去說明，當時證人謝清湘無何表示，證人謝清湘在當日
    傍晚曾打電話至高雄市前鎮區○○○街33號這邊，我及被告
    也在該處，被告尚與證人謝清湘講電話，謝清湘就找被告出
    去，後來被告至警局作筆錄回來後，有跟我說其與證人謝清
    湘去警局，被告沒有說什麼，只說是車禍等語（見原審卷第
    230 至232 頁）。且查設於高雄市前鎮區○○○街33號之電
    話號碼為0000000 號，為被告及證人謝清湘所陳明（見原審
    卷第88頁、第90頁），而高雄縣警察局鳳山分局0000000 號
    電話與0000000 號電話，於93年2 月14日17時3 分30秒至17
    時5 分24秒止，確有通話紀錄，此有0000000 號電話之國內
    外長途通話明細清單可參（見原審卷163 頁）。從而，本件
    承辦之警員係先撥打0000000 號電話，向接電話之證人林清
    海表示P0-0283 號車發生肇事逃逸之事，而要求車主即證人
    謝清湘出面說明，且證人林清海再向證人謝清湘轉達警員告
    知之事項後，證人謝清湘即約被告商議，再於車禍發生之隔
    日同至高雄縣警察局鳳山分局交通隊，由被告出面承認駕駛
    P0-0283 號車肇事逃逸，顯示被告確係由證人謝清湘之從中
    牽引，始出面向警投案自承其為本件駕車肇事逃逸之人。此
    外，證人謝清湘之駕駛執照確於84年9 月19日起即遭逕行註
    銷，有交通部公路總局高雄區監理所旗山監理站93年9 月7
    日高監旗字第0930012996號函附之吊扣銷歷史情況紀錄1 份
    可稽（見原審卷第183 、184 頁）。以上各情，均與被告於
    原審及本院審理中所辯相符，應非虛構益明。
  (三)被告於原審辯稱：伊於92年12月間至93年3 月間，住在其父
    位於高雄市○鎮區○○街97號7 樓住處。伊在91年8 月間考
    取駕駛執照時，曾開過P0-0283 號車1 次，但該車係手排車
    ，開不順手，伊均駕駛自排車等語（見原審卷第38頁、第26
    5 、266 頁）。證人林清海於原審中到庭證稱：被告在93年
    年初曾住在我位於高雄市○鎮區○○街97號7 樓住處，直至
    過完春節後才離開。93年2 月13日，被告整天在我上開住處
    ，晚上也未外出，且P0-0283 號車係謝清湘之車，大部分都
    是謝清湘自己在使用，被告在92年間曾經開過1 次，但因該
    車係手排車，被告不會開，且被告迄今均不會開手排車等語
    （見原審卷第232 、233 頁）。被告上開所辯，核與證人林
    清海證述情節大致相符，雖林清海為被告之父，然其所為證
    言如具可信性，亦不能僅因被告與證人之親屬關係，遽認勤
    證述不足為被告有利之認定；況證人林清海與謝清湘亦為親
    兄弟，且無何兄弟失和情事，衡情林清海應無一味坦護其子
    而故意為不實陳述，致斲傷兄弟情份之必要。再被告於93年
    年2 月13日所使用之行動電話號碼為0000000000號，有其向
    高順租車行承租汽車時之契約書影本附卷足憑（見本院卷第
    112 頁）。該0000000000號行動電話分別於93年2 月13日之
    23時1 分43秒、23時1 分54秒、23時3 分53秒、23時4 分5
    秒，均透過遠傳電信股份有限公司（下稱遠傳公司）設於高
    雄市前鎮區○○○街34號7 樓屋頂之基地台進行通話，有遠
    傳公司93年6 月9 日檢送之該號行動電話通聯紀錄一份可憑
    （見原審卷第56頁），且在本件車禍發生之93年2 月13日23
    時10分許之當時，上開設於高雄市前鎮區○○○街34號7 樓
    屋頂基地台之服務範圍，並未包含本件車禍發生之地點即高
    雄縣鳳山市○○路與保泰路220 巷口處，有遠傳公司93年10
    月6 日遠傳（業服）字第09301759號函及函附之服務範圍地
    圖各一份可稽（見原審卷第192 至194 頁）；又參照上開基
    地台最遠之服務範圍，其與本件車禍發生地點直線距離最近
    之點，為高雄市○鎮區○道路與漁港路之交接點，而從該交
    接點至本件車禍發生地點，依地圖上1 公分相當於實際距離
    80公尺之比例換算，其在地圖上之直線距離至少為26點5 公
    分以上，亦即換算為實際距離應至少為2120公尺以上，有前
    開遠傳公司函附之服務範圍地圖及前開交接口至車禍發生地
    點之地圖各1 份可憑（該前開交接口至車禍發生地點之地圖
    資料外放）。是上開交接點距離本件車禍發生地點，至少在
    2,120 公尺以上，非屬緊鄰相近，上開2 處地點之間又均為
    道路縱橫、人口稠密之住宅、商業區域，該2 處地點間之實
    際路程，應數倍於上開直線距離，若再加上行車中等候燈號
    等耽擱時間之考量，該2 處地點間之實際開車時間應更為冗
    長，則被告於同日23時4 分5 秒使用上開行動電話通話後，
    扣除通話時間、取車發動、實際道路狀況、車程、路線、速
    度等時間及其他因素，顯無可能於短短6 分鐘之內即可駕車
    自前開基地台服務之範圍區域行駛至車禍地點。反之，證人
    謝清湘於本件案發日期所使用之0000000000號行動電話，於
    同日22時59分52秒曾有自台灣大哥大股份有限公司（下稱台
    哥大公司）設於高雄縣鳳山市○○○路3 號4 樓頂之基地台
    傳送服務、翌（14）日凌晨1 時50分14秒旋有在該公司設於
    高雄市○鎮區○○街128 號9 樓頂之基地台傳送服務之通話
    紀錄，此有台哥大公司之該門號行動電話雙向通聯資料查詢
    表可稽（見原審卷第97頁）。而被告當時在高雄市○鎮區○
    ○街178 號開店營業，且該車鑰匙平時放在該處一節，已為
    證人謝清湘在原審審理時證述在卷（見原審卷第84頁），參
    以高雄市○鎮區○○街係在上開高雄市○鎮區○○街128 號
    9 樓頂基地台之服務範圍，亦有台哥大公司94年9 月23日台
    信網（94）字第1296號函附之高雄市○鎮區○○街128 號9
    樓頂基地台涵蓋圖可稽（見本院卷第74至76頁）。依此足認
    證人謝清湘於93年2 月13日晚上11時許至同月14日凌晨1 時
    50分間，曾在上開2 基地台所服務範圍內移動無訛。而其既
    於深夜在高雄市○鎮區○○街128 號9 樓頂之基地台撥手機
    使用，依其上開所述該車平時停放在其設於高雄市○鎮區○
    ○街178 號店觀之，證人謝清湘於上開時間內顯係開車在外
    行駛後，再於深夜開車前往高雄市○鎮區○○街178 號停放
    無疑。準此，被告在93年2 月19日晚上23時1 分43秒起至23
    時58分27秒止，既均在高雄市前鎮區○○○街34號7 樓屋頂
    之基地台服務範圍內，而無駕車外出之跡象，顯無從證明被
    告於本件車禍發生當時有駕車至車禍地點肇事之事實甚明。
    而證人謝清湘既在該段時間內駕車行駛在外，該車並於上開
    時間車禍肇事逃逸，益證被告上開所辯之本件駕車肇事逃逸
    行為人係謝清湘一節，顯屬信而有徵，堪予採信。
  (四)綜上所述，被告是否為本件駕車肇事逃逸之行為人實有相當
    可疑之處，無法使本院達到信實無疑之程度已明。此外，公
    訴人復未提出積極證據足以證明被告犯行，依法自不能僅憑
    被告先前於警詢及偵訊中之自白，遽認被告即為本件肇事逃
    逸犯行之犯人。從而，本件既不能證明被告犯罪，自應依法
    為被告無罪之諭知。
五、原審因而以不能證明被告犯罪，而為被告無罪之諭知，核無
    違誤；檢察官猶執前詞提起上訴，指摘原判決不當，為無理
    由，應予駁回。
六、被告是否另犯頂替罪，及證人謝清湘是否係犯本件公共危險
    罪之行為人等，均應由檢察官另行偵查處理，附此敘明。
七、據上論斷，應依刑事訴訟法第368 條，判決如主文。
本案經檢察官許月雲到庭執行職務。
中　　華　　民　　國　　94　　年　　12　　月　　7 　　日
                  刑事第四庭    審判長法  官 蕭權閔
                                      法  官 陳吉雄
                                      法  官 林水城
以上正本證明與原本無異。
如不服本判決應於收受本判決後10日內向本院提出上訴書狀，其
未敘述上訴理由者，並得於提起上訴後10日內向本院補提理由書
狀（均須按他造當事人之人數附繕本）「切勿逕送上級法院」。
中　　華　　民　　國　　94　　年　　12　　月　　7 　　日
　　　　　　　　　　　　　　　　　　　書記官 吳新貞
